臺灣花蓮地方法院刑事判決　　　　　　　　　　　　　　九十三年度訴字第九六號
　　公　訴　人　臺灣花蓮地方法院檢察署檢察官
　　被　　　告　甲○○
右列被告因違反著作權法等案件，經檢察官提起公訴（九十三年度偵字第三三一號、
九十三年度偵續字第六號），本院判決如左：
    主  文
本件公訴不受理。
    理  由
一、公訴意旨略以：被告甲○○係「雙子星遊樂器專賣店」（設花蓮縣吉安鄉○○路
    ○段七十七號）負責人，基於營利之意圖，明知為他人重製之仿冒盜版光碟及卡
    匣，仍於民國九十二年一月間，向一不詳姓名年籍之男子，購買擅自重製日商．
    新力電腦娛樂股份有限公司（下稱新力公司）、日商．卡波光股份有限公司（下
    稱卡波光公司）及日商．任天堂股份有限公司（下稱任天堂公司）享有商標專用
    權及著作權之系統遊戲光碟及卡匣，陳列於其經營之「雙子星遊樂器專賣店」販
    賣，並以之為常業。迨於九十二年十一月十七日下午三時三十分許，為警在上址
    查獲，並扣得盜版遊戲光碟共計六千一百三十八片、盜版遊戲卡匣八百四十九個
    及光碟目錄十四本。因認被告涉違反商標法第八十二條、著作權法第九十一條之
    一第一項、第三項及第九十四條第一項之罪嫌云云。
二、按起訴之程序違背規定者，應諭知不受理之判決；又諭知不受理之判決得不經言
    詞辯論為之，刑事訴訟法第三百零三條第一款、第三百零七條分別定有明文。次
    按告訴人接受不起訴或緩起訴處分書後，得於七日內以書狀敘述不服之理由，經
    原檢察官向直接上級法院檢察署檢察長或檢察總長聲請再議；第二百五十三條之
    一之案件經檢察官為緩起訴之處分者，如無得聲請再議之人時，原檢察官應依職
    權逕送直接上級法院檢察署檢察長或檢察總長再議，並通知告發人；被告接受撤
    銷緩起訴處分書後，得於七日內以書狀敘述不服之理由，經原檢察官向直接上級
    法院檢察署檢察長或檢察總長聲請再議；再議之聲請，原檢察官認為有理由者，
    應撤銷其處分，除前條情形外，應繼續偵查或起訴。原檢察官認聲請為無理由者
    ，應即將該案卷宗及證物送交上級法院檢察署檢察長或檢察總長，刑事訴訟法第
    二百五十六條第一項及同條第三項後段、第二百五十六條之一第一項、第二百五
    十七條第一項及同條第二項亦分別定有明文。準此，不服檢察官所為緩起訴處分
    之再議程序，係分為有告訴權人之再議及無得聲請再議之人時，檢察官依職權逕
    送上級法院檢察長或檢察總長二種不同的審查途徑，二者規範的前題要件並不相
    同，自不容紊亂。又再議權之行使，乃採取尊重告訴權人決定是否提起再議為主
    ，惟為促使檢察官慎重其事，始在例外情形時，輔改由檢察官依職權逕送再議。
    因而，檢察官為緩起訴處分時，即應受到該處分效力所拘束，不得恣意撤銷緩起
    訴處分，侵害被告因緩起訴所獲的訴訟利益，僅得在有告訴權人之案件，檢察官
    在接獲告訴人聲請再議，審認再議有理由時，始得自行撤銷原處分，而為續行偵
    查或起訴（刑事訴訟法第二百五十七條第一項），或經由上級法院檢察長或檢察
    總長撤銷原緩起訴處分，始能再續行偵查作為（刑事訴訟法第二百五十八條後段
    ）。此外，立法者鑒於保障被告重要之訴訟權益，避免遭受檢察官不當或違法撤
    銷緩起訴處分，同時賦予被告對於撤銷緩起訴處分，得依刑事訴訟法第二百五十
    六條之一之規定提起再議，以資救濟。因此，倘檢察官在緩起訴處分尚未確定前
    ，又未經法定程序撤銷緩起訴處分，即遽逕予起訴，不僅與撤銷緩起訴處分的要
    件不符，更使被告對撤銷緩起訴處分之再議權無從行使，非法所容許，合先敘明
    。
三、經查，本件被害人即告訴人任天堂公司及台灣光榮綜合資訊股份有限公司（下簡
    稱光榮公司）於九十二年十一月十七日即分別委任告訴代理人廖國昌律師及何存
    忠提起告訴在案（詳見警卷，起訴書犯罪事實漏列光榮公司被侵害之事實及將列
    為告訴人，附予敘明），告訴人新力公司及卡波光公司於上開查獲時，亦由告訴
    代理人陳英志到場提出告訴，並事後於九十三年一月七日再就同一事實委任告訴
    代理人吳佳潔、陳英志及林秋萍具狀向臺灣花蓮地方法院檢察署提起告訴，此有
    移送書（詳見九十二年度偵字第二九一一號偵查卷第一頁）及告訴狀（詳見九十
    三年度發查字第一０七號偵查卷）各乙份在卷可稽，足見本案係屬有告訴權人之
    案件無訛。嗣檢察官於九十二年度偵字第二九一一號案件偵查中與被告達成緩起
    訴處分條件，而於九十二年十二月二十六日為緩起訴處分，然檢察官疏未在緩起
    訴處分書上列載告訴人，並曉諭告訴人得提起再議之期間，容有未洽，此有該緩
    起訴處分書一份在卷可佐。又迄今尚未將緩起訴處分書合法送達予告訴人，復未
    查告訴人是否提起再議，竟未待告訴人提起再議，即誤認本件係屬無得聲請再議
    之人之案件，逕依職權送再議，顯見與法定再議程序未合。嗣經臺灣高等法院花
    蓮分院檢察署（下稱花蓮高分檢）檢察長於九十三年二月三日以花分檢紀己仁字
    第０二０九號發函認為：檢察官於偵查中未查明臺灣代理商是否經專屬授權之被
    授權人，其告訴是否合法？如為合法告訴人，依刑事訴訟法第二百五十六條第三
    項之規定，本件即非無得聲請再議之人，不得依權職送再議；復於緩起訴處分書
    ，漏列告訴人，影響其再議之權益甚鉅，均有疏漏之指正等語，此有該函（詳見
    九十三年度偵續字第六號偵查卷第一頁）在卷可參。是花蓮高分檢檢察長並未撤
    銷原緩起訴處分，而公訴人竟未予查明上開疏漏之處，而誤以為原緩起訴處分業
    經撤銷，即遽於九十三年四月二十三日逕向本院提起公訴，足見本件自始至終均
    未經檢察官依法為撤銷緩起訴處分，並制作撤銷緩起訴處分書。而檢察官逕予起
    訴之行為，剝奪了被告在緩起訴程序中所交換獲取的訴訟利益，同時更使被告對
    撤銷緩起訴處分得依法聲請再議之救濟權利，無從行使，自非法之所許，而此等
    重大訴訟程序瑕庛，亦非經起訴後所能治癒，此與檢察官為不起訴處分後，誤提
    起訴時原處分之效力存否所不得比擬。況且，本院諭知不受理時，檢察官仍可依
    循前開說明，續行原所未踐行之再議程序，本件個案之救濟途徑並未窮盡，告訴
    權人權益及社會公益並不會因而無從確保。對被告而言，因公訴人不當的起訴，
    所蒙受之訴訟不利益，亦可依上開規定尋求救濟。從而，公訴人為緩起訴處分後
    ，疏未先經再議途徑為適法處置，竟仍予起訴，其起訴之程序自屬違背規定甚明
    ，依照首開說明，本件爰不經言詞辯論，逕為諭知不受理之判決，始符法意。
據上論斷，應依刑事訴訟法第三百零三條第一款、第三百零七條，判決如主文。
中      華      民      國    九十三        年      八    月    十八    日
                              臺灣花蓮地方法院刑事第三庭
                                  審判長法  官  鄭培麗
                                        法  官  陳雅敏
                                        法  官  饒金鳳
右正本證明與原本無異。
如對本判決不服，應於送達後十日內，向本院提出上訴狀。（應抄附繕本）
                                  法院書記官
中      華      民      國    九十三        年      八    月    十八    日
